臺灣屏東地方法院刑事判決　　　　　　　96年度交訴字第69號
公　訴　人　臺灣屏東地方法院檢察署檢察官
被　　　告　丁○○
選任辯護人　陳清朗律師
上列被告因公共危險案件，經檢察官提起公訴（96年度偵字第
2163號），本院判決如下：
    主  文
丁○○犯肇事致人傷害逃逸罪，處有期徒刑拾月，減為有期徒刑
伍月，如易科罰金，以新臺幣壹仟元折算壹日，緩刑參年。
    事  實
一、丁○○於民國96年1 月7 日2 時30分許，駕駛車牌號碼
    4020-PB 號自小客車附載乘客乙○○，沿屏東縣屏東市○○
    路由東往西方向行駛，行經該路與香揚巷路口時，本應注意
    車前狀況及號誌燈號，且依當時情形並無不能注意之情況，
    竟疏未注意，適有甲○○駕駛車牌號碼5027-JP 號自小貨車
    ，沿屏東縣長治鄉○○路由北向南方向行經上開路口，丁○○煞閃不及，所駕自小客車與上開自小貨車發生撞擊，致甲○○受有左股骨骨折、臉部撕裂傷、多處擦傷等傷害；乙○○亦受有右眼球破裂併角膜結膜及鞏膜撕裂傷、右眼眼內異
    物、右眼鼻淚管撕裂傷、右眼外傷性無水晶體症、右上及右
    下眼瞼撕裂傷、右眼玻璃體出血等傷害（甲○○、乙○○傷
    害部份，均業據撤回告訴），丁○○雖有下車察看傷者傷勢
    ，惟並未救護傷者、報警或停留肇事現場等候警方前來處理
    ，隨即離開肇事現場，在距離現場50公尺處觀看，並電請其
    女友丙○○前來搭載，嗣警據報前往處理，並將傷者送醫後
    ，丁○○旋與丙○○離開現場。迨至同日下午丁○○於有偵
    查權限之機關或公務員尚未知悉係其涉案時，主動前往警局
    向警方坦認係駕車肇事離開現場之人，並自願接受裁判。
二、案經屏東縣警察局屏東分局報請臺灣屏東地方法院檢察署檢
    察官偵查起訴。
    理  由
壹、證據能力部分
    按證人依法應具結而未具結者，其證言不得作為證據，刑事
    訴訟法第158 條之3 定有明文。本件證人戊○○於偵查中之
    供述，並未依法具結（見偵查卷第21、22頁），依上開法條
    規定，自不得作為證據。
貳、實體部分
一、訊據被告丁○○固坦承於上開時地駕車肇事，致被害人甲○○、乙○○受傷等情不諱，然矢口否認有肇事逃逸之犯行，
    辯稱：當時伊下車要救友人乙○○，但車門打不開，甲○○
    則坐在地上罵伊，伊因恐慌症發作，即告訴乙○○身體不舒
    服，要到對面民生藥局附近休息，後來伊打電話找女友前來
    載伊，伊一直在附近來回走動，並未逃離現場，等到處理完
    畢，才請女友載伊返家，伊並無肇事逃逸之犯意云云。經查
    ：
(一)證人乙○○於本院審理中具結供證：當天我有喝酒，所以請
    住在潮州附近之被告載我，發生車禍後有聽到被告拍我的肩
    膀說他不舒服要到旁邊休息，後來直到救護車前來送我到醫
    院，都沒有看到被告等語（本院卷第52頁）；證人即現場處
    理警員戊○○亦到庭結證稱：到現場時傷者剛送走，當時凌
    晨2 、3 點，周圍人車很少，民生路那一側及對面都沒有人
    ，我們有去問超商店員，店員向我們表示被告已經離開等語
    （本院卷第53頁）；證人即被告女友丙○○亦具結供證：當
    時接到被告電話即趕到現場，被告在民生藥局巷子口那邊距
    車禍現場約50公尺左右，被告表示他有恐慌症不舒服，我就
    照顧他，被告沒有叫我去向警察表示他是肇事者等語（本院
    卷第56、57頁），再參以被告96年1 月7 日2 時35分起至3
    時22分止之行動電話基地台位置係在屏東市○○路○ 段14號
    12樓頂及屏東縣長治鄉○○路33號樓頂，均涵蓋案發現場之
    情以觀，足認被告係離開現場50公尺之距離，超出案發現場
    可得目擊之範圍，且未出面向警方表示其係肇事者。
(二)按刑法第185 條之4 之肇事致人死傷逃逸罪，其立法理由係
    以處罰肇事後逃逸之駕駛人，俾促使駕駛人於肇事後能對被
    害人即時救護，以減少死傷為目的。本件被告雖留在距現場
    50公尺處觀看，惟並未對傷者即時救護，依立法意旨觀之，
    其與肇事逃逸之行為無異。再參酌被告於警詢中供稱：因害
    怕沒有帶駕照及重罰，就離開現場等語（警卷第5 頁背面）
    ，及被告並未囑其女友丙○○前去向警方表明其係肇事者等
    情，堪認被告主觀上有肇事逃逸之犯意甚明。
    綜上，被告上開所辯，洵屬避就卸責之詞，委不足採。事證
    明確，被告犯行堪以認定。
二、核被告所為，係犯刑法第185 條之4 之肇事逃逸罪。被告前
    往警局表明其係肇事逃逸之人，當時員警僅知犯嫌係綽號「
    阿正」之人等情，業據證人戊○○供證明確（本院卷第55頁
    ），足認被告係於有偵查權限之機關或公務員尚未知悉其涉
    案時，主動前往警局向警方坦認係駕車肇事離開現場之人，
    並自願接受裁判，爰依刑法第62條前段自首規定減輕其刑。
    審酌被告肇事後離開現場，未對傷者為即時之救護措施，輕
    忽他人生命身體之安全，行為誠屬不當，惟念其素行尚佳，
    犯後已與被害人達成民事和解，有屏東縣來義鄉調解委員會
    調解書及本院和解筆錄影本各1 份附卷可稽等一切情狀，量
    處如主文所示之刑。另被告犯罪時間在96年4 月24日以前，
    合於減刑要件，爰依中華民國九十六年罪犯減刑條例第2 條
    第1 項第3 款、第9 條規定，減其刑期二分之一，並諭知易
    科罰金之折算標準。又被告前未曾因故意犯罪受有期徒刑以
    上刑之宣告，有臺灣高等法院被告前案紀錄表附卷可憑，其
    因一時失慮致罹刑章，犯後已與被害人達成民事和解，詳如
    上述，經此偵審程序之教訓，當知所警惕而無再犯之虞，本
    院因認其所受刑之宣告以暫不執行為適當，併予宣告緩刑3
    年，以啟自新。
據上論斷，應依刑事訴訟法第299 條第1 項前段，刑法第185 條
之4 、第62條前段、第41條第1 項前段、第74條第1 項第1 款，
中華民國九十六年罪犯減刑條例第2 條第1 項第3 款、第7 條、
第9 條，判決如主文。
本案經檢察官陳俊宏到庭執行職務。
中　　華　　民　　國　　96　　年　　12　　月　　25　　日
                  刑事第三庭  審判長 法  官  吳永宋
                                     法  官  春生
                                     法  官  趙家光
以上正本證明與原本無異。
如不服本判決應於收受本判決送達後十日內向本院提出上訴書狀，
其未敘述上訴理由者，並得於提起上訴後十日內向本院補提理由
書狀（均須按他造當事人之人數附繕本）「切勿逕送上級法院」
中　　華　　民　　國　　96　　年　　12　　月　　25　　日
                                     書記官  陳勃諺
附錄本案論罪科刑條文
中華民國刑法第185條之4
駕駛動力交通工具肇事，致人死傷而逃逸者，處 6 月以上 5 年
以下有期徒刑。
